臺灣高等法院刑事裁定
110年度聲再字第60號
再審聲請人
即受判決人 王珞  


上列聲請人因擄人勒贖案件，對於本院81年度上重訴字第12號、
第48號，中華民國82年2月25日第二審確定判決（起訴案號：臺
灣臺北地方檢察署79年度偵字第11177號、第12770號、第18055
號），聲請再審，本院裁定如下：
    主  文
再審之聲請駁回。 
    理  由
一、聲請再審意旨略以：㈠依據刑法第2條第1項規定，行為後法
    律有變更者，適用行為時之法律。但行為後之法律有利於行
    為人者，適用最有利於行為人之法律。按懲治盜匪條例早於
    民國34年4月8日失效，嗣後國民政府於同年4月26日以行政
    命令自同年4月8日起展延1年，法律原則上尚不得溯及既往
    ，更何況是行政命令？而因此已廢止之條例，致使聲請人須
    在監續關25年，實令人不解。㈡聲請人於79年間觸犯擄人勒
    贖罪，刑法第347條即有關於擄人勒贖罪責與量刑標準，卻
    因當時社會接續發生新光少東吳東亮、長榮張國明綁架案，
    政府乃喊出「治亂世、用重典」，而負責審理犯罪之法院及
    檢察官亦捨刑法不用，採已失效之懲治盜匪條例，將聲請人
    起訴並判刑，而該條例屬唯一死刑之罪，法院不問案件情節
    輕重，將聲請人判處無期徒刑確定，實有情輕法重之憾。後
    經立法院於91年1月8日三讀通過廢止懲治盜匪條例在案，其
    間本人尚於監獄執行中，卻無任何相關告知法律已廢止、變
    更情事，致聲請人喪失爭取之機會，因該法雖已廢止，但仍
    保留第9條及第10條規定回歸刑法。然刑法第347條擄人勒贖
    罪，在未造成被害人死亡，或造成身體傷害之情況下，係法
    定本刑為7年以上有期徒刑之罪，與懲治盜匪條例之法定本
    刑為唯一死刑，實有天壤之別。㈢據上，聲請人依刑法第2條
    規定，聲請准予被告再審云云。
二、按刑事訴訟法第420條第1項第6款及第3項規定，為受判決人
    之利益，得以發現單獨或與先前之證據綜合判斷，足認受有
    罪判決者應受無罪、免訴、免刑或輕於原判決所認罪名判決
    之新事實或新證據為由，聲請再審。是為受判決人利益聲請
    再審所憑之新事實或新證據，除須具有未經判斷之嶄新性（
    或稱新規性）外，尚須具備單獨或與先前之證據綜合判斷而
    足以動搖原確定判決所認定事實之確實性（或稱明確性、顯
    著性），二者均不可或缺，倘未兼備，因與上揭法定聲請再
    審事由不符，法院即應認聲請再審為無理由，依同法第434
    條第1項規定，以裁定駁回之。另再審及非常上訴制度，雖
    均為救濟已確定之刑事判決而設，惟再審係為原確定判決認
    定事實錯誤而設之救濟程序，與非常上訴程序係為糾正原確
    定判決法律上錯誤者有別。是倘所主張者，係關於原確定判
    決適用法律不當或違法之情形，核屬非常上訴之範疇，並非
    聲請再審所得救濟（最高法院110年度台抗字第17號裁定意
    旨參照）。
三、經查：本件聲請人王珞指摘原確定判決適用失效之懲治盜匪
    條例，而違反法律從輕原則，致令其仍在監續關25年，爰聲
    請再審云云。惟本件聲請人之聲請，指涉原確定判決不適用
    法則或適用不當而屬違背法令之範疇。又聲請意旨亦未就原
    確定判決，具體指陳或提出有何符合刑事訴訟法第420條第1
    項所列各款之事由，自與上開再審救濟之法律要件不合，且
    屬無法補正之事項。是本件再審聲請，顯無理由，且顯無通
    知聲請人到場之必要，應予駁回。
據上論斷，應依刑事訴訟法第434條第1項，裁定如主文。
中　　華　　民　　國　　110 　年　　2 　　月　　18　　日
                  刑事第二十庭  審判長法　官  王復生
                                      法　官  遲中慧
                                      法　官  蕭世昌
以上正本證明與原本無異。
如不服本裁定，應於裁定送達後10日內向本院提出抗告狀。
                                      書記官  吳建甫
中　　華　　民　　國　　110 　年　　2 　　月　　18　　日